最　高　行　政　法　院　裁　定
                                     100年度裁字第1448號
上  訴  人　盧賴月妹
被 上訴 人　高雄市政府地政局楠梓地政事務所
代　表　人　李浚昌
參  加  人　盧家敏
          　洪謙傅
          　谷寶華
          　蘇  萱
          　吳順明
          　邱仙蔭
上列當事人間有關土地登記事務事件，上訴人對於中華民國99年
4月22日高雄高等行政法院98年度訴字第686號判決，提起上訴，
本院裁定如下：
　　主  文
上訴駁回。
上訴審訴訟費用由上訴人負擔。
　　理  由
一、按對於高等行政法院判決之上訴，非以其違背法令為理由，
    不得為之，行政訴訟法第242條定有明文。依同法第243條第
    1項規定，判決不適用法規或適用不當者，為違背法令；而
    判決有同條第2項所列各款情形之一者，為當然違背法令。
    是當事人對於高等行政法院判決上訴，如依行政訴訟法第24
    3條第1項規定，以高等行政法院判決有不適用法規或適用不
    當為理由時，其上訴狀或理由書應有具體之指摘，並揭示該
    法規之條項或其內容；若係成文法以外之法則，應揭示該法
    則之旨趣；倘為司法院解釋或本院之判例，則應揭示該判解
    之字號或其內容。如以行政訴訟法第243條第2項所列各款情
    形為理由時，其上訴狀或理由書，應揭示合於該條項各款之
    事實。上訴狀或理由書如未依此項方法表明，或其所表明者
    與上開法條規定不合時，即難認為已對高等行政法院判決之
    違背法令有具體之指摘，其上訴自難認為合法。
二、分割前高雄市○○區○○段○○段419地號土地（下稱419地
    號土地）為上訴人與參加人等人共有。民國96年11月7日其
    他共有人即除參加人盧家敏外5人，向被上訴人申請419地號
    土地分割複丈，案經被上訴人依渠等指界位置據以辦理標示
    分割，分割為同段419及419-2地號（下稱419-2地號土地）
    等2筆土地，於96年11月16日辦竣標示分割登記（下稱標示
    分割登記），並函知未會同申請之上訴人及共有人即參加人
    盧家敏。參加人洪謙傅復於96年11月9日，申請419-2地號土
    地地目變更，經被上訴人派員實地勘查，准予變更登記為「
    道」地目（下稱地目變更登記），並函知未會同申請之他共
    有人。上訴人嗣於98年4月9日申請塗銷419-2地號土地地目
    變更登記及回復為分割前之419地號土地，案經被上訴人以
    98年4月16日高市地楠二字第0980003975號函復否准，上訴
    人不服，循序提起行政訴訟，為原審判決駁回，而提起本件
    上訴。
三、上訴人上訴主張略以：本件原審法院關於上訴人爭執變更地
    目不合法，首應審查被上訴人是否依辦理地目變更注意事項
    第9點第2、3、6款規定辦理，實地觀察後，實質認定系爭土
    地是否供道路使用，以為准駁之依據。被上訴人於原審程序
    中提出之2張照片，其一並非系爭419-2地號完整照片，僅顯
    示系爭419-2地號前半段細長部分土地情形，未拍攝後面是
    空地並無道路之情形；另一則並非系爭419-2地號土地照片
    ，被上訴人違法認定系爭419-2地號土地係供道路使用，准
    予變更地目。且依上訴人所提出之高雄市政府都市計畫圖影
    本，縱或於現在419地號土地上曾存在一車棚，車棚也僅存
    在於419地號土地之前段部分，若需用道路亦僅連接車棚至
    現在419-2地號狹長土地即可，原判決卻認定419-2地號土地
    後段為自前段延伸而來形成之通路，推論過程跳躍，顯有判
    決不備理由、適用法規不當之違法。況除上訴人及參加人盧
    家敏外，其他之參加人已向高雄市政府聲請指定建築線，顯
    見渠等確實係為指定建築線，而聲請被上訴人標示分割，並
    將標示分割出之419-2地號土地聲請變更地目為道，然渠等
    卻一再辯稱係為減免稅金而聲請標示分割暨變更地目，原判
    決據之認定系爭道路係實質供道路使用，亦有判決不備理由
    之違法。且依高雄市都市計畫航測圖顯示，系爭419-2地號
    及419地號土地確實均非供道路使用，原判決確實認定有誤
    。經核，原判決業已就本件關於標示分割登記部分，核算申
    請標示分割登記之參加人洪謙傅、谷寶華、蘇萱、邱仙蔭
    、吳順明等5人，其人數已超過共有人半數，另應有部分合
    計72354/120000，亦已過半，則被上訴人核認本件標示分割
    之申請符合土地法第34條之1、土地法第34條之1執行要點第
    5點、第7點、第9點第1款及地籍測量實施規則第205條第1項
    第6款等規定，准將原419地號土地之標示變更為419及419-2
    地號，洵屬有據。又關於地目變更登記部分，標示分割前之
    419地號土地，於土地登記簿謄本登記之地目雖為「田」，
    然都市計畫土地使用分區則為「乙種工業區」，迄今未變，
    分割出之419-2地號土地亦同。是419-2地號土地，經被上訴
    人派員實地勘查為通路，乃准予變更登記為「道」地目，依
    辦理地目變更注意事項第5點、第9點規定及內政部88年3月3
    日台（88）內地字第8888644號函釋意旨，並無不合。經查
    ，標示分割前之419地號土地，為419及419-2地號2筆土地組
    成之如菜刀狀之地形。而參加人洪謙傅等人即係將刀柄部分
    延伸而成之細長土地申請標示分割為419-2地號。而其之所
    以形成狀如刀柄之長條地形之原因，據上訴人陳稱，標示分
    割前之419地號及相鄰之419-1地號土地原均是上訴人父親所
    有，嗣於70年間，上訴人父親出售419-1地號土地，為使標
    示分割前之419地號土地對外有通路，故特於419-1地號前方
    留下1條細長土地（即鄰接419-1地號土地部分之419-2地號
    土地前段），以利通行等情，可知有關419-2地號土地前段
    部分，原即供道路通行使用，洵堪認定。次查，標示分割前
    之419地號土地之用途原供上訴人父親種稻，則該稻田內部
    若無類如田梗之通路銜接419-2地號土地前段道路，殊難想
    像如何作業。再者，參考上訴人提出之都市計畫圖影本顯示
    ，標示分割前之419地號土地已未種稻，反而有一車棚存在
    ，既有車棚，當係供車輛使用，而車輛進出標示分割前之41
    9地號土地，若未利用419-2地號土地後段以銜接419-2地號
    土地前段，僅憑419-2地號土地前段窄路，顯有困難。參加
    人主張渠等購買標示分割前之419地號土地時，現場已有車
    棚存在，且因419-2地號土地現況為通路，渠等才會購買乙
    節，應屬非虛而可採信。是被上訴人勘查419-2地號土地之
    現場狀況後，認為不僅419-2地號土地前段係供道路使用，
    且依其與後段一體連貫並無阻隔及鋪設水泥之情形，認定41
    9-2地號整筆土地均為通路，419-2地號土地供道路使用之事
    實，業據共有人過半數及應有部分合計過半數之參加人，一
    致同意本件地目變更，並據以向稅捐機關申請減免地價稅在
    案，與土地法第34條之1規定亦無違背，被上訴人據以准許
    419-2地號土地變更地目為道，亦難未合。雖被上訴人於變
    更地目登記後未合法送達通知予上訴人，固有未洽，然此未
    盡事後通知義務之瑕疵，無礙本件登記之合法性。又本件標
    示變更登記及地目變更登記並無違誤，經核其登記事項與登
    記原因證明文件所載內容亦無不符或漏未登記之情形；此外
    ，系爭標示分割及地目變更登記並非塗銷登記性質，無須依
    土地登記規則第7條規定應經法院判決始得辦理之適用，亦
    無從依該規定導出上訴人得依規定請求被上訴人塗銷系爭標
    示分割及地目變更登記之餘地。上訴人請求被上訴人依上開
    規定辦理塗銷及回復登記，要件不符，即屬無據等情，敘述
    甚詳。本件上訴人對於高等行政法院判決上訴，雖以該判決
    違背法令為由，惟核其上訴理由，無非係重述其於起訴已主
    張而為原審所不採之理由，並就原審取捨證據、認定事實之
    職權行使，指摘其為不當，或就原審已論斷者，泛言未論斷
    ，而非具體表明合於不適用法規、適用法規不當或行政訴訟
    法第243條第2項所列各款之情形，難認對該判決之如何違背
    法令已有具體之指摘。依首開規定及說明，應認其上訴為不
    合法。
四、據上論結，本件上訴為不合法。依行政訴訟法第249條第1項
    前段、第104條、民事訴訟法第95條、第78條，裁定如主文
    。
中　　華　　民　　國　　100　 年　　6　　 月　　9　　 日
                    最高行政法院第一庭
                        審判長法官　鍾　耀　光
                              法官　黃　淑　玲
                              法官　鄭　小　康
                              法官　林　樹　埔
                              法官　陳　秀　

以  上  正  本  證  明  與  原  本  無  異
中　　華　　民　　國　　100　 年　　6　　 月　　9　　 日
　　　　　　　　　　　　　　　書記官　黃　淑　櫻